【裁判字號】    99,重訴,78
【裁判日期】    990810
【裁判案由】    侵權行為損害賠償
【裁判全文】
臺灣板橋地方法院民事判決              99年度重訴字第78號
原      告  乙○○
特別代理人  丙○○
被      告  甲○○
上列當事人間請求侵權行為損害賠償事件，原告就本院98年度交
簡字第4817號刑事案件提起附帶民事訴訟，經本院刑事庭以98年
度交簡附民字第210號裁定移送前來，本院於民國99年7月27日言
詞辯論終結，判決如下：
    主      文
被告應給付原告新臺幣陸佰玖拾捌萬玖仟陸佰零伍元，及自民國
九十八年九月二十七日起至清償日止，按週年利率百分之五計算
之利息。
原告其餘之訴駁回。
訴訟費用由被告負擔五分之一，餘由原告負擔。
    事實及理由
甲、程序方面：
    按附帶民事訴訟除本編有特別規定外，準用關於刑事訴訟之
    規定。但經移送或發回、發交於民事庭後，應適用民事訴訟
    法，刑事訴訟法第490條定有明文。次按訴狀送達後，原告
    不得將原訴變更或追加他訴，但擴張或簡縮應受判決事項之
    聲明者，不在此限，民事訴訟法第255條第1項第3款亦有明
    定。本件原告原起訴聲明請求被告給付新臺幣（下同）7,88
    4,000元及自刑事附帶民事訴訟起訴狀繕本送達翌日至起至
    清償日止，按週年利率百分之五計算之利息。嗣經移送民事
    庭後，變更其聲明如後述聲明所示，核屬擴張應受判決事項
    之聲明，揆諸前開規定，自應准許。
乙、實體方面：
一、原告主張：其於民國97年11月8日2時8分許騎乘自行車由臺
    北縣中和路519巷橫越路口往中和路400巷行駛，行經中和路
    402號前之路口，適被告駕駛車號7985-DN之自用小客車沿中
    和市○○路往永和方向直行，行經中和路400巷口時，本應
    注意路口周邊人車動態，遵守交通標線、標誌，並依該路段
    之管制速度行駛，隨時採取必要之安全措施，以避免意外事
    故發生，竟疏未注意及此，由內側車道跨越路口禁止變換車
    道線貿然切入外側車道，並以超過該路段速限之車速欲通過
    路口，而與原告發生碰撞，致原告人車倒地，受有頭部外傷
    併腦出血、右肩挫傷並鎖骨骨折、右胸挫傷並肋骨骨折、右
    側胸背及右上肢、左下肢多處擦傷及撕裂傷等傷害，經送醫
    治療後仍因腦部挫傷致記憶力差，生活無法自理，存有中度
    精神障礙，造成重大難治之重傷害等語。爰依民法第184 條
    第1項前段、第193條第1項、第195條第1項前段規定，請求
    被告賠償：安養及醫療費用：安養中心費用每月2萬2,000元
    ，醫療及雜支費用每月6,000元，原告餘命尚有25年，本項
    支出總計為840萬元；身體損害賠償：100萬元；精神慰撫金
    ：50萬元。並聲明：被告應給付原告990萬元及自刑事附帶
    民事訴訟起訴狀繕本送達翌日至起至清償日止，按週年利率
    百分之五計算之利息。
二、被告則以：伊無法負擔原告請求之金額等語資為抗辯，並聲
    明：駁回原告之訴，如受不利判決，願供擔保請准免為假執
    行。
三、兩造不爭執事項：原告主張其於上開時地騎乘自行車行經上
    揭地點，因被告駕駛車號7985-DN號自用小客車由內側車道
    跨越路口禁止變換車道線貿然切入外側車道，並以超過該路
    段速限之車速欲通過路口，而與原告發生碰撞，致原告人車
    倒地，受有頭部外傷併腦出血、右肩挫傷並鎖骨骨折、右胸
    挫傷並肋骨骨折、右側胸背及右上肢、左下肢多處擦傷及撕
    裂傷等傷害，經送醫治療後仍因腦部挫傷致記憶力差，生活
    無法自理，存有中度精神障礙，造成重大難治之重傷害。被
    告過失傷害之刑事責任部份，因伊就犯罪事實坦承不諱，經
    臺灣板橋地方法院檢察署（下稱板橋地檢署）檢察官依過失
    重傷害罪聲請簡易判決處刑，本院以98年度交簡字第4817號
    刑事簡易判決認定被告之犯罪事實為：「甲○○於民國97年
    11月8日2時8分許，駕駛車牌號碼4985-DN號之自用小客車，
    沿台北縣中和市○○路往永和方向直行，行經中和路400 巷
    口時，本應注意路口周邊人車動態，遵守交通標線、標誌並
    依該路段之管制速度行駛，隨時採取必要之安全措施，以避
    免意外事故發生，竟疏未注意及此，由內側車道跨越路口禁
    止變換車道線貿然切入外側車道，並以超過該路段速線之車
    速欲通過路口，適左方有乙○○其乘腳踏車由中和路519 巷
    橫越該路口往中和路400巷行駛，雙方因而發生碰撞，致乙
    ○○人車倒地，受有頭部外傷併腦出血、右肩挫傷並鎖骨骨
    折、右胸挫傷並肋骨骨折、右側胸背及右肢、左下肢多處擦
    傷及撕裂傷等傷害，經送醫治療後仍因腦部挫傷致記憶力差
    ，無法自理，存有中度精神障礙之對於人之身體或健康屬重
    大不治或難治之重傷害。」，就被告因過失傷害人致重傷判
    處有期徒刑4月等情，為被告所不爭執，且有道路交通事故
    現場草圖、現場圖、道路交通事故分析研判表、道路交通事
    故調查報告表(一)、(二)、道路交通事故談話紀錄表、自首情形
    紀錄表影本各1份、現場照片44張、財團法人佛教慈濟醫院
    臺北分院診斷證明書2紙及98年3月21日慈新醫文字第980319
    號函附病情說明書1紙、財團法人天主教耕莘醫院永和分院
    98年3月18日耕永醫字第980372號函附病例資料1紙（以上見
    板橋地檢署98年度他字第865號偵查卷宗第21至26頁、第64
    頁、第40頁、第17頁、第77頁、第81頁）、玉里榮民醫院診
    斷證明書1紙（見本院卷第19頁）及中華民國身心障礙手冊
    影本（障礙類別為「精障」；障礙程度為「中度」）1紙（
    見本院98年度交簡附民字第210號卷第4頁）附卷可稽；另本
    件車禍經檢察官囑託臺北縣區車輛行車事故鑑定委員會鑑定
    ，依該委員會分析認定：「（一）本案肇事路口之行車管制
    號誌正常為普通二時相。雙方行向不同，及分屬不同號誌時
    相，路權也因號誌之變換而改變。以甲○○警訊筆錄所述：
    『警訊略……我駕駛自小客車4985-DN號，由中和市○○路
    方向沿中和路往永和方向行駛在內側車道，至永安市場捷運
    站前，當時前方有車停等紅燈，而我到捷運站前時，正好號
    誌變為綠燈，而前方車輛尚未前行，故我由內側車道轉換到
    外側車道（右側車道）超車往前行（有跨越禁止變換車道線
    ），當我超車後至中和路與中和路400巷口中時，我就看到
    對方由中和路519巷往中和路400巷行駛，發現危險距離大約
    4-5公尺，來不及煞車而撞上。……。』研判：王員肇事前
    超速行駛（該路段速限50公里／小時，王員自述行車速率50
    -60公里/小時，地面留下煞車痕長14.1公尺）且跨越禁止變
    換車道線超車後撞及對造前一時相號誌綠燈尚未行駛完成之
    春車。（二）乙○○深夜酒精濃度超過規定標準騎乘腳踏車
    ，有違規定。耕莘醫院永和分院生化檢驗報告春滌生（應為
    乙○○之誤）酒精濃度值為265.0mg/dl。」，有該委員會98
    年5月18日北縣鑑字第098 5180340號函（見上揭偵查卷宗第
    74頁、第75頁）在卷可參，堪信為真。
四、得心證理由：
    原告主張被告因超速駕駛且未注意車前狀況，隨時採取必要
    之安全措施，致與原告發生碰撞造成原告受有上開重大難治
    之傷害，為被告所不爭執，並以前揭情詞置辯，是本件之爭
    點為：（一）被告對本件車禍之發生及原告所受傷害是否有
    過失？（二）原告各項請求是否有理由？
（一）被告對本件車禍之發生及原告所受傷害是否有過失？
      按「因故意或過失，不法侵害他人之權利者，負損害賠償
      責任。」、「不法侵害他人之身體或健康者，對於被害人
      因此喪失或減少勞動能力或增加生活上之需要時，應負損
      害賠償責任。」、「不法侵害他人之身體、健康、名譽、
      自由、信用、隱私、貞操，或不法侵害其他人格法益而情
      節重大者，被害人雖非財產上之損害，亦得請求賠償相當
      之金額。」，民法第184條第1項前段、第193條第1項及第
      195條第1項前段分別定有明文。次按「駕駛人駕駛汽車，
      應遵守道路交通標誌、標線、號誌之指示，並服從交通指
      揮人員之指揮。」、「行車速度，依速限標誌或標線之規
      定」、「汽車行駛時，駕駛人應注意車前狀況及兩車併行
      之間隔，並隨時採取必要之安全措施。」，道路交通安全
      規則第90條、第93條前段及第94條第3項亦設有規定。經
      查：駕駛人駕駛車輛本即依上開規定負有注意義務而應加
      以注意，復本件被告於上開時地行經上揭路段時，天氣晴
      、夜間有照明、市區○○道路○路面乾燥無缺陷、道路無
      障礙且視距良好等情況，此有道路交通事故現場草圖、現
      場圖、道路交通事故分析研判表、道路交通事故調查報告
      表(一)、(二)、道路交通事故談話紀錄表（見上揭偵查卷宗第
      21頁至第26頁），並無不能注意之情事，竟疏未注意車前
      狀況，為超越前方停等巷口號誌之車輛而跨越禁止變換車
      道線切入內側車道行駛，致視線遭前車阻擋發生死角，未
      發現正其乘自行車通過該巷口之原告，又因伊以超越該路
      段速限每小時50公里之速度行駛，致剎車不及發生碰撞，
      被告就本件車禍之發生確有過失，堪予認定。臺北縣區車
      輛行車事故鑑定委員會亦同此認定，有該委員會98年5 月
      18日北縣鑑字第0985180340號函1件在卷可參。另被告此
      過失與原告所受傷害間，具有相當因果關係，是被告對本
      件車禍之發生及原告所受傷害確有過失，應堪認定。
（二）原告各項請求是否有理由？
      茲就原告各項所請分敘如下：
  １、安養及醫療費用：原告主張安養中心費用每月22,000元，
      醫療及雜支費用每月6,000元，原告餘命尚有25年，本項
      支出總計為840萬元等語，被告並不爭執其各項數額。經
      查，被告雖以伊無法負擔原告所請之金額而請求本院駁回
      原告之訴，惟並未對原告各項所請加以爭執，堪認被告就
      原告此項主張乃為不爭執。又查，原告為民國46年7月26
      日出生，於本件車禍發生時年齡為51歲，依97年臺灣地區
      簡易生命表，尚有平均餘命29.07年，依霍夫曼式計算法
      扣除中間利息（首期給付不扣除中間利息）核計其金額為
      603萬9,605元【計算方式為：(28000X215.000000000000+
      (28000X0.84)X0.00000000) 16327)=0000000.0000000000
      。其中215.00000000為月別單利(5/12)%第348月霍夫曼累
      計係數，0.84為未滿一月日數折算月數之比例，0.000000
      00為月別單利(5/12)%第349月霍夫曼單期係數。採四捨五
      入，元以下進位】，原告於此數額範圍內之請求為有理由
      。
  ２、身體損害賠償：原告主張被告應給付100萬元身體損害賠
      償部分，依其請求內容，應屬於民法第193條第1項所定之
      對於被害人因此喪失或減少勞動能力之損害賠償，關於其
      數額本應由原告舉證證明其原有工作收入及至其退休時為
      止，因此次車禍受傷而喪失工作能力所受損害等事實，惟
      被告並未就此爭執，故應被告視同自認，而認為原告此部
      分主張亦屬可採。
  ３、精神慰撫金：原告主張其因被告之行為造成受有頭部外傷
      併腦出血、右肩挫傷並鎖骨骨折、右胸挫傷並肋骨骨折、
      右側胸背及右肢、左下肢多處擦傷及撕裂傷等傷害，經送
      醫治療後仍因腦部挫傷致記憶力差，無法自理生活，存有
      中度精神障礙之對於人之身體或健康屬重大不治或難治之
      重傷害，原告雖能書寫自己姓名並簡單應答，然認知功能
      退化，時地定向感差，記憶力衰退，無法記住新近事物，
      個性變得多疑妄想，且有大小便失禁，須包尿布，穿衣、
      如廁均須他人照顧，本件訴訟亦由本院裁定選任原告之姐
      丙○○擔任特別代理人，且被告自事發至今，未曾道歉，
      又據悉被告投保有第三人責任險，惟遲遲不願為本案負責
      ，尚無解決之誠意，因而請求被告給付慰撫金50萬元等語
      。本院審酌本件被告之過失情形，對於原告所造成之損害
      程度，及雙方之社會、經濟地位等一切情狀，認為原告此
      部分請求50萬元為有理由。
  ４、以上金額合計7,539,605元。
（三）又按「保險人對於被保險汽車發生汽車交通事故時，依本
      法規定對請求權人負保險給付之責。」、「保險人依本法
      規定所為之保險給付，視為被保險人損害賠償金額之一部
      分；被保險人受賠償請求時，得扣除之。」，強制汽車責
      任保險第地25條第1項、第32條亦有明定。經查，原告就
      本件車禍所受損害已受有強制汽車責任保險給付共55萬元
      ，為兩造所不爭執，依前揭規定，原告所得請求之金額應
      扣除其已領取之上開理賠金。
五、綜上所述：原告主張依侵權行為損害賠償之法律關係，請求
    被告賠償，於698萬9,605元及自刑事附帶起訴狀繕本送達被
    告翌日98年9月27日（本件應送達於被告之起訴狀繕本之送
    達，係於98年9月16日寄存在臺北縣政府警察局永和分局永
    和派出所而為送達，依民事訴訟法第138條第2項規定，應經
    過10日即98年9月26日發生送達效力）起至清償日止按週年
    利率百分之五計算之利息之範圍內，為有理由，應予准許；
    其逾此範圍之請求，則無理由，應予駁回。
六、本件事證已臻明確，兩造其餘攻擊防禦方法及證據，經本院
    審酌後，核與本件之結論，不生影響，爰不一一贅述，併此
    敘明。
七、訴訟費用負擔之依據：民事訴訟法第79條。
中    華    民    國    99    年    8     月    10    日
            民事第一庭  法  官  許瑞東
以上正本證明與原本無異
如對本判決上訴，須於判決送達後20日內向本院提出上訴狀；如
委任律師提起上訴者，應一併繳納上訴審裁判費。
中    華    民    國    99    年    8     月    10    日
                        書記官  賴玉芬

司法院資訊處製作；財團法人民間司法改革基金會備份。
